臺灣板橋地方法院交通事件裁定　　　 100年度交聲字第2222號
原處分機關　交通部公路總局臺北區監理所板橋監理站
異　議　人
即受處分人　吳家慶
上列異議人即受處分人因違反道路交通管理處罰條例事件，對於
交通部公路總局臺北區監理所板橋監理站於民國100 年6 月20日
所為之處分（原處分案號：板監裁字第裁41-DB0000000號），聲
明異議，本院裁定如下：
    主  文
異議駁回。
    理  由
一、原處分意旨略以：異議人即受處分人吳家慶（下稱異議人）
    騎乘車牌號碼5HY-955 號普通重型機車，於民國100 年3 月
    28日19時5 分許，行經桃園市○○路與中正路66巷口處，因
    有「不按遵行方向行駛」之交通違規，經桃園縣政府警察局
    桃園分局大樹派出所警員（下稱原舉發機關）當場攔停製單
    舉發。嗣異議人於舉發通知單上所載應到案日期後之100 年
    4 月14日及100 年5 月22日向交通部公路總局臺北區監理所
    板橋監理站（下稱原處分機關）提出陳述，經原處分機關函
    請原舉發單位調查結果，仍認異議人騎乘之上開普通重型機
    車有前揭違規事實，遂於100 年6 月20日以板監裁字第裁41
    -DB0000000號裁決書，依道路交通管理處罰條例第45條第1
    款、第63條第1 項（原處分書漏載第1 款）及違反道路交通
    管理事件統一裁罰基準表之規定，以異議人逾越應到案期限
    30日內，裁處其罰鍰新臺幣（下同）1,000 元，並記違規點
    數1 點等語。
二、異議意旨略以：伊向警員表次係第一次行經此路段，不熟悉
    路況，惟未經警員採信而仍受舉發。伊係由單行道之出口處
    往入口處行駛，該路段路口雖設有禁止進入標誌，但標誌被
    其他物品遮住，導致伊誤闖單行道。且當時地面尚未設有標
    線，係於受舉發後始由工務單位劃設地面標線。伊認道路交
    通之標線標誌應設置於明顯處，否則無法發揮其功能，故對
    原處分不服，爰聲明異議云云。
三、按汽車駕駛人，爭道行駛不按遵行之方向行駛者，處新臺幣
    600 元以上1,800 元以下罰鍰；汽車駕駛人有第45條情形者
    ，除依原條款處罰鍰外，並記違規點數1 點，道路交通管理
    處罰條例第45條第1 款、第63條第1 項第1 款分別定有明文
    。
四、經查：
  (一)本件異議人吳家慶騎乘車牌號碼5HY-955 號普通重型機車，
    於100 年3 月28日19時5 分許，行經桃園市○○路與中正路
    66巷口處，因「不按遵行方向行駛」之交通違規，經桃園縣
    政府警察局桃園分局大樹派出所警員當場攔停製單舉發。嗣
    異議人於舉發通知單上所載應到案日期後之100 年4 月14日
    及100 年5 月22日向交通部公路總局臺北區監理所板橋監理
    站提出陳述，嗣原處分機關依道路交通管理處罰條例第45條
    第1 款、第63條第1 項及違反道路交通管理事件統一裁罰基
    準表之規定，以異議人逾越應到案期限30日內，裁處其罰鍰
    1,000 元，並記違規點數1 點等情，有桃園縣政府警察局
    100 年3 月28日桃警局交字第DB0000000 號舉發違反道路交
    通管理事件通知單、交通部公路總局臺北區監理所板橋監理
    站100 年3 月7 日板監裁字第裁41-DB0000000號裁決書各1
    紙及異議人違規申訴意見單2 紙附卷可稽，此部分事實應堪
    認定。
  (二)異議人雖辯稱：伊係第一次行經此路段，不熟悉路況導致誤
    闖單行道云云，惟按駕駛人駕駛汽車，應遵守道路交通標誌
    、標線、號誌之指示，道路交通安全規則第90條定有明文。
    觀諸本件違規路段之現場照片，可知於桃園市○○路66巷之
    入口處（即中正路與中正路66巷）及出口處（即中正路66巷
    與民生路），分別設有「單行道」指示標誌及「禁止進入」
    禁制標誌（見本院卷第14、15、32頁）。又異議人自承係由
    出口處駛入系爭路段，而上開中正路66巷與民生路路口之「
    禁止進入」禁制標誌，並未遭遮蔽而明確可見，且客觀上仍
    可清晰辨識而不致一般用路人有難以查見之情事，異議人為
    領有合格駕駛執照之駕駛人，駕駛車輛本應注意道路交通安
    全規則應遵守道路交通標誌、標線、號誌之指示及道路交通
    標誌標線號誌設置規則之規定，縱有不熟悉路況之情形，仍
    不得據以免除其前揭注意義務，是異議人前揭置辯，難謂可
    採。又異議人辯稱該路段當時地面尚未設有標線，係於受舉
    發後始由工務單位劃設地面標線云云，惟查：「單行道」標
    誌，用以告示該道路為單向行車，已進入之車輛應依標誌指
    示方向行車，設於單行道入口起點處；「禁止進入」標誌，
    用以告示任何車輛不准進入，設於禁止車輛進入路段入口顯
    明之處，道路交通標誌標線號誌設置規則第63條、第73條分
    別定有明文。是「單行道」之判斷，以上開「單行道」之指
    示標誌及「禁止進入」之禁制標誌為足，不以路面是否繪設
    有白色直線箭頭之指向線為必要。另依異議人所呈中正路66
    巷與民生路路口處之現場相片，該地面所繪設之白色倒三角
    形標線及兩條平行白虛線，係屬「讓路線」，用以警告車輛
    駕駛人前有幹道應減速慢行，或停車讓幹道車先行（道路交
    通標誌標線號誌設置規則第172 條參照），非用以判斷是否
    為「單行道」或「禁止進入」之路段，異議人此部分所辯，
    容有誤會，併此敘明。
  (三)末按道路交通安全規則及相關道路交通安全法規，係基於社
    會大眾用路之安全及避免發生事故等目的而訂定，屬社會大
    眾用路之基本依據，任何駕駛者於駕駛車輛時，本即具有遵
    守相關規定以保障自身及他人行車之安全之義務，而標誌、
    標線之設置、養護及號誌之運轉，由主管機關依其管轄辦理
    之，道路交通標誌標線號誌設置規則第4 條定有明文。是本
    件系爭路段之標誌、標線之設置，乃主管機關對於系爭路段
    依當地之實際路況、行車流量、交通安全之情況，而作禁制
    、指示之標誌、標線措施，此核屬行政機關依其職權所為裁
    量之處分範圍，均為公權力措施而對外直接發生法律效果之
    單方行政行為，除有當然無效之情形者外，相對人理應遵守
    該行政處分；又行政處分之相對人或利害關係人有正當理由
    認為該行政處分為無效時，得請求處分機關確認之，此可參
    照行政程序法第113 條之規定。是異議人辯稱：道路交通之
    標線標誌應設置於明顯處，否則無法發揮其功能云云，惟依
    前揭說明可知，異議人如認公權力措施之設置有重大瑕疵或
    不當之情形，可循正當法律途徑請求確認其效力，但在無公
    示情形足徵其為無效之前，對於該處分可得特定之相對人本
    均有受其拘束之義務。故承上所述，在系爭路段之「單行道
    」指示標誌及「禁止進入」禁制標誌，仍為有效行政處分之
    情形下，凡於該道路之使用人自均須遵守該標誌而為行駛，
    以維護交通秩序、確保交通安全，況汽、機車駕駛人若對主
    管機關所設置之標線、標誌，全憑主觀之認知而不遵循客觀
    規定，則道路所設之標誌、標線之公信力即無從建立，道路
    交通之秩序將無以維持，其他用路人之權益，亦同受重大影
    響。是異議人此部分所辯，亦無從採為免罰之依據。
五、綜上所述，本件異議人騎乘車牌號碼5HY-955 號普通重型機
    車，確有於上開時、地，有「不按遵行方向行駛」之交通違
    規行為，原處分機關依道路交通管理處罰條例第45條第1 款
    、第63條第1 項（原處分漏載第1 款）及違反道路交通管理
    事件統一裁罰基準表之規定，以異議人逾越應到案期限30日
    內，裁處異議人罰鍰1,000 元，並記違規點數1 點，於法核
    無不合。本件異議人之聲明異議為無理由，應予駁回。
據上論斷，應依道路交通管理處罰條例第87條第2 項，道路交通
事件處理辦法第18條，裁定如主文。
中    華    民    國   100    年    8     月    31    日
                    交通法庭  法  官  陳海寧
以上正本證明與原本無異。
如不服本裁定應於送達後5 日內向本院提出抗告狀。
                              書記官  馮得弟
中    華    民    國   100    年    9     月    7     日